【裁判字號】    97,訴,282
【裁判日期】    970520
【裁判案由】    違反毒品危害防制條例
【裁判全文】
臺灣屏東地方法院刑事判決               97年度訴字第282號
公  訴  人  臺灣屏東地方法院檢察署檢察官
被      告  甲○○
指定辯護人  本院公設辯護人張宏惠
上列被告因違反毒品危害防制條例案件，經檢察官提起公訴（97
年度偵字第664 號），本院判決如下：
    主  文
甲○○共同販賣第一級毒品，累犯，處有期徒刑拾伍年陸月，褫
奪公權拾年。如附表編號一至編號五之物各沒收如所示；又共同
販賣第一級毒品，累犯，處有期徒刑拾伍年陸月，褫奪公權拾年
。如附表編號一至編號四、編號六所示之物各沒收如所示；應執
行有期徒刑拾捌年，褫奪公權拾年。如附表編號一至編號六所示
之物各沒收如所示。
    事  實
一、甲○○有多次犯罪經法院判刑確定並執行完畢之紀錄，最近
    一次因違反毒品危害防制條例案件，經臺灣高雄地方法院92
    年度簡上字第710 號判處有期徒刑8 月確定，於民國93年11
    月5 日入監執行，94年7 月4 日因縮刑期滿出監執行完畢。
二、詎其經前開有期徒刑執行完畢後5 年內，仍不知悔改，明知
    海洛因為毒品危害防制條例所列管之第一級毒品，不得持有
    、販賣，竟先後與綽號「輝仔」之不詳姓名成年男子共同意
    圖營利而基於販賣第一級毒品之犯意聯絡，由「輝仔」以每
    天提供海洛因5 包予甲○○免費施用，並交付配掛門號0000
    000000、0000000000號行動電話手機作為接受客戶聯絡訂貨
    使用工具之方式，僱用甲○○為其販賣第一級毒品海洛因，
    旋由甲○○分別於：(一)97年1 月27日上午9 時許，經前開行
    動電話與陳泰州相約至坐落屏東縣萬丹鄉○○路之萬丹國中
    前，以新臺幣（下同）500 元之代價販賣海洛因1 小包予陳
    泰州1 次；(二)97年1 月27日下午2 時許，以上開同一方法相
    約至同一地點，亦以500 元之代價販賣海洛因1 小包予黃振
    庸1 次。嗣為警於97年1 月29日下午1 時20分許，在屏東縣
    萬丹鄉萬全村中油加油站查獲，扣得其藏置腰際之海洛因25
    小包（共計驗後淨重2.97公克，純質淨重0.93公克）、配掛
    上開門號之行動電話手機2 支各含晶片卡、僅記載代號「咖
    啡」及行動電話號碼「0000000000」號之黃色便條紙8 張（
    另扣得與本案無關之現金12,000元紙鈔，起訴書原記載為「
    『販賣毒品』之現金」，嗣本院審理時已經公訴檢察官於97
    年4 月3 日當庭更正，刪除「販賣毒品」字樣）。
三、案經屏東縣警察局屏東分局報告臺灣屏東地方法院檢察署檢
    察官偵查起訴。
    理  由
一、證據審查部分：
  (一)按被告以外之人於偵查中向檢察官所為之陳述，除顯有不可
    信之情況者外，得為證據，刑事訴訟法第159 條之1 定有明
    文。本件公訴意旨提出證人陳泰州、黃振庸於偵查中經檢察
    官訊問時，依法具結後所為之陳述，依現有卷證，尚未見有
    何顯不可信之情況，應認有證據能力。
  (二)卷附公訴人提出法務部調查局就扣案毒品鑑定後所為之鑑定
    書，除經被告甲○○及指定辯護人於本院審理時明示不爭執
    其證據能力，本院以其書面陳述作成係具有公務員身分之法
    務部調查局專業技術人員於業務上就以代號標示防弊之採樣
    進行鑑定而製作之證明文書，按現有卷證復不能認為有何顯
    不可信之情況，認為以得為證據為適當。
二、訊據被告甲○○於本院審理時，對其前揭2 次共同販賣第一
    級毒品海洛因之犯罪事實均自白不諱，並經證人陳泰州、黃
    振庸於偵查中經檢察官訊問時具結後證述在卷，復有扣案白
    色粉末25包、配掛門號0000000000、0000000000號行動電話
    手機各1 支、書有「咖啡」及「0000000000」字樣之黃色便
    條紙8 張在卷，該白色粉末經法務部調查局鑑驗結果，為合
    計淨重2.97公克、純度31.16 ％、純質淨重0.93公克之海洛
    因，有鑑定書1 紙附卷可憑，被告甲○○自白共同販賣第一
    級毒品，堪認與事實相符。茲以政府對毒品非法交易向來查
    禁森嚴，重罰而不寬貸，凡此自為智慮健全之成年人所得知
    悉，而海洛因價格昂貴，取得不易，其販賣者，苟非有利可
    圖，應無甘冒遭查緝法辦施以重刑之風險而平白無故將海洛
    因交付他人之理，是除有其他具體事證可為不同認定者外，
    被告甲○○及綽號「輝仔」之人前開販賣海洛因予陳泰州、
    黃振庸2 人，主觀上顯有從中賺取買賣價差牟利之意圖，亦
    堪認定。
三、按海洛因為毒品危害防制條例第2 條第2 項第1 款規定之第
    一級毒品，不得販賣、轉讓。核被告甲○○前揭販賣海洛因
    予陳泰州、黃振庸之行為，均係犯毒品危害防制條例第4 條
    第1 項販賣第一級毒品罪。其就該等犯行與綽號「輝仔」之
    不詳姓名成年男子間均有犯意聯絡及行為分擔，均為共同正
    犯。被告甲○○前因違反毒品危害防制條例案件，經臺灣高
    雄地方法院92年度簡上字第710 號判處有期徒刑8 月確定，
    於93年11月5 日入監執行，94年7 月4 日因縮刑期滿出監執
    行完畢，有臺灣高等法院被告前案紀錄表及臺灣屏東地方法
    院檢察署刑案資料查註紀錄表各1 份在卷可按，乃受徒刑之
    執行完畢，5 年以內因故意而再犯本件有期徒刑以上之罪，
    原均應依累犯之規定，加重其刑，然毒品危害防制條例第4
    條第1 項關於販賣第一級毒品罪所定之法定刑為死刑或無期
    徒刑，依刑法第64條第1 項、第65條第1 項規定，均不得加
    重。又被告甲○○前揭經查獲販賣第一級毒品海洛因各僅1
    小包，各次所得不過500 元，依其手段、情節，奉主嫌指示
    擔任跑腿而出面完成交易行為之次要犯罪角色，並非首謀，
    犯罪經查獲後，並能坦承犯行，態度尚可，所為猶與大量販
    售毒品而嚴重腐蝕人心、戕害國人健康之集團性犯罪之情節
    ，迥然有異，惡性亦非重大不赦，若以毒品危害防制條例第
    4 條第1 項所定法定本刑而科處最輕本刑無期徒刑，實屬情
    輕法重，在客觀上顯足以引起一般之同情，尚有堪資憫恕之
    處，本院認依被告犯罪情狀，以處有期徒刑即足懲儆，並可
    達社會防衛之目的，爰各依刑法第59條之規定酌量減輕其刑
    。其同時有刑之加減事由，應先加後減之。又刑罰法規所規
    定各該特定犯罪，除有原已集合多數犯行為構成要件行為態
    樣或其他特別規定者外，行為人主觀上僅須具備對於法條規
    定各該構成要件之「認識」及「意欲」（即構成要件之「知
    」與「欲」），其主觀不法構成要件即已該當，至其動機或
    在個案中誘發多次行為之共同主觀意向聯繫（如概括、整體
    犯意等）為何，要非所問，今被告甲○○前開2 次販賣第一
    級毒品犯行既均具備完整並可獨立區隔之主、客觀不法構成
    要件，應成立數罪並分論併罰之。
四、爰審酌被告甲○○之年齡、品行、智識能力、犯罪動機、手
    段、對於法益所生侵害之程度，其為58年2 月28日出生、受
    有高中肄業教育程度、以駕駛為業之人，有警詢等年籍資料
    在卷可參，本件犯罪時已年近不惑，前有多次犯罪經法院判
    刑確定並執行完畢之紀錄，除前開構成累犯要件部分刑之執
    行已如前述，不再重複評價者外，並曾因(一)85年間因違反麻
    醉藥品管理條例案件，經本院85年度易字第93號判處有期徒
    刑6 月確定，於85年3 月20日易科罰金執行完畢；(二)87年間
    因過失傷害案件經臺灣嘉義地方法院判處有期徒刑10月確定
    ，並與另案因偽造文書案件，經本院88年度易字第987 號判
    處有期徒刑4 月確定部分，經臺灣嘉義地方法院裁定應執行
    有期徒刑1 年，於88年12月16日入監執行，90年2 月13日期
    滿出監執行完畢；(三)89年間因違反毒品危害防制條例案件，
    經臺灣嘉義地方法院89年度易字第722 號判處有期徒刑5 月
    確定，於91年3 月18日易科罰金執行完畢，有臺灣高等法院
    被告前案紀錄表及臺灣屏東地方法院檢察署刑案資料查註紀
    錄表各1 份在卷可按，素行欠佳，並考量其為他人販賣毒品
    以換取海洛因供己施用之方式，查獲扣案毒品之數量，及其
    雖辯稱因車禍致尿道受傷，不堪疼痛而為人販毒換取海洛因
    供止痛使用，然經本院向其就醫之寶建醫院詢問結果，其車
    禍受傷之時間為96年2 月間，即距本件犯行約1 年前，嗣雖
    陸續於96年4 月、6 月、9 月前往接受手術，然同年12月原
    定進行之治療則因被告甲○○未就診而無果等情，有該院97
    年5 月6 日寶建醫字第184 號復本院函及本院97年4 月2
    日公務電話紀錄各1 份在卷可參，茲其果因傷疼痛而持續就
    醫，原可取得廉價且不傷身體之處方止痛藥劑，豈有自行中
    斷就診，卻循此觸犯重罪管道以取得來路不明毒品自我戕害
    之理，所言顯不足取；及其犯罪經查獲後，均能坦承犯行，
    態度尚可等一切情狀，分別量處如主文所示之刑，又依其犯
    罪係為謀私利而不惜以毒物戕害國民健康，為害國家、社會
    ，難期能善加行使公民權力、造福人群之性質，認為有褫奪
    公權以維護社會公眾權益之必要，並宣告褫奪公權，定其應
    執行之刑，以資儆懲。
五、沒收部分：
  (一)扣案合計淨重2.97公克、純度31.16 ％、純質淨重0.93公克
    之海洛因25小包為查獲之第一級毒品，其包裝袋因盛裝毒品
    而為該成分所沾黏，無法析離，此觀卷附法務部調查局93年
    3 月19日調科壹字第09300113060 號函文意旨自明，應與所
    盛裝、沾黏之毒品併同處分，依毒品危害防制條例第18條第
    1 項前段，沒收銷燬之。
  (二)扣案配掛門號0000000000、0000000000號行動電話手機各1
    支各含晶片卡、書有「咖啡」及「0000000000」字樣之黃色
    便條紙8 張，分別為共犯「輝仔」及被告甲○○所有並供本
    件犯罪所用之物，依毒品危害防制條例第19條第1 項均沒收
    之。被告甲○○2 次販賣毒品犯罪所得財物各500 元，共計
    1,000 元，因據被告供稱於查獲前已經交付「輝仔」而未扣
    案，依同條規定應諭知沒收，如全部或一部不能沒收時，以
    其財產抵償之。
  (三)扣案於查獲時自被告甲○○身上起出之現金12,000元紙鈔，
    依其在本院審理時供稱為其自己所有而非販賣毒品所得，茲
    以本件查獲時間距其前揭販賣毒品犯行已歷2 日，依現有卷
    證尚不能證明與本件販賣毒品犯行有關，爰不為沒收之諭知
    。
據上論斷，應依刑事訴訟法第299 條第1 項前段，毒品危害防制
條例第4 條第1 項、第18條第1 項前段、第19條第1 項，刑法第
11條、第28條、第47條第1 項、第59條、第37條第2 項、第51條
第5 款，判決如主文。
本案經檢察官許英輝到庭執行職務
中    華    民    國    97    年    5     月    20    日
              刑事第二庭  審判長  法  官  黃國永
                                  法  官  蘇碧珠
                                  法  官  陳松檀
以上正本證明與原本無異。
如不服本判決應於收受本判決送達後10日內向本院提出上訴書狀
，其未敘述上訴理由者，並得於提起上訴後10日內向本院補提理
由書狀（均須按他造當事人之人數附繕本）「切勿逕送上級法院
」
中    華    民    國    97    年    5     月    20    日
                                  書記官  林祥玉
附錄本件判決引用之法條：
毒品危害防制條例第4條
製造、運輸、販賣第一級毒品者，處死刑或無期徒刑；處無期徒
刑者，得併科新臺幣1 千萬元以下罰金。
製造、運輸、販賣第二級毒品者，處無期徒刑或7 年以上有期徒
刑，得併科新臺幣7 百萬元以下罰金。
製造、運輸、販賣第三級毒品者，處5 年以上有期徒刑，得併科
新臺幣5 百萬元以下罰金。製造、運輸、販賣第四級毒品者，處
3 年以上10年以下有期徒刑，得併科新臺幣3 百萬元以下罰金。
製造、運輸、販賣專供製造或施用毒品之器具者，處1 年以上7
年以下有期徒刑，得併科新臺幣1 百萬元以下罰金。
前五項之未遂犯罰之。
【附表】
┌─┬────────────┬────┬──────────────┬───┐
│  │    名           稱     │ 數  量 │       宣  告  內  容       │ 備註 │
├─┼────────────┼────┼──────────────┼───┤
│一│海洛因粉末（合計淨重2.97│25小包  │均沒收銷燬之。              │ 扣案 │
│  │公克、純度31.16 ％、純質│        │                            │      │
│  │淨重0.93公克）各含包裝袋│        │                            │      │
├─┼────────────┼────┼──────────────┼───┤
│二│配掛門號0000000000號行動│1 支    │沒收。                      │ 扣案 │
│  │電話手機1 支含晶片卡    │        │                            │      │
├─┼────────────┼────┼──────────────┼───┤
│三│配掛門號0000000000號行動│1 支    │沒收。                      │ 扣案 │
│  │電話手機1 支含晶片卡    │        │                            │      │
├─┼────────────┼────┼──────────────┼───┤
│四│黃色便條紙（各書有「咖啡│8 張    │沒收。                      │ 扣案 │
│  │」、「0000000000」字樣）│        │                            │      │
├─┼────────────┼────┼──────────────┼───┤
│五│現金（新臺幣）          │500元   │沒收，如全部或一部不能沒收時│未扣案│
│  │                        │        │，以其財產抵償之。          │      │
├─┼────────────┼────┼──────────────┼───┤
│六│現金（新臺幣）          │500元   │沒收，如全部或一部不能沒收時│未扣案│
│  │                        │        │，以其財產抵償之。          │      │
└─┴────────────┴────┴──────────────┴───┘


司法院資訊處製作；財團法人民間司法改革基金會備份。
